【裁判字號】    99,交聲,3225
【裁判日期】    990906
【裁判案由】    聲明異議
【裁判全文】
臺灣臺中地方法院交通事件裁定        99年度交聲字第3225號
原處分機關  交通部公路總局臺中區監理所豐原監理站
異  議  人
即受處分人  甲○○
上列異議人因違反道路交通管理處罰條例案件，對於交通部公路
總局臺中區監理所豐原監理站民國99年8 月17日所為之處分（豐
監稽違字第裁63-HD0000000號裁決書），聲明異議，本院裁定如
下：
    主    文
原處分關於吊扣聯結車職業駕駛執照拾貳個月部分撤銷。
甲○○汽車駕駛人駕駛汽車，經測定酒精濃度超過規定標準，吊
扣小型車普通駕駛執照拾貳個月。
    理    由
一、原處分機關意旨係以：異議人即受處分人甲○○（下稱受處
    分人）於民國99年5 月22日0時20分，駕駛車牌號碼6307-HW
    號自小貨車行經大肚鄉○○路○段與115巷口處，因「酒後駕
    車肇事經測定呼氣酒精濃度為0.95mg/l」之違規，經臺中縣
    警察局以其違反道路交通管理處罰條例第35條第1項第1款規
    定，掣開中縣警交字第HD0000000 號舉發違反道路交通管理
    事件通知單予以舉發，原處分機關乃於99年8 月17日以豐監
    稽違字第裁63-HD0000000號裁決書裁處受處分人吊扣汽車駕
    駛執照（指聯結車職業駕駛執照）12個月及施以道安講習。
    又依道路交通安全規則第50條第1項、第53條第8款、第61條
    第1項第1款之規定，汽車駕駛執照為駕駛汽車之許可憑證，
    由駕駛人向公路監理機關申請登記，考驗及格後發給汽車駕
    駛執照，為駕駛汽車之許可憑證，且目前公路機關實務僅核
    給最高級類汽車駕照乙張，故於本件酒駕違規案裁決吊扣受
    處分人之聯結車職業駕駛執照云云。
二、本件聲明異議意旨略以：本人因酒駕案件須被吊扣駕照，但
    本人之駕照是聯結車職業駕照，當時是駕駛自小貨車違規，
    若吊扣聯結車職業駕照，將對本人生計有甚大影響，爰此提
    起聲明異議，請求免於吊扣本人之聯結車職業駕照，並准予
    吊扣自小客車駕照等語。
三、按汽車駕駛人飲用酒類後，其吐氣所含酒精濃度超過每公升
    0.25毫克以上者，不得駕車；又汽車駕駛人，駕駛汽車經測
    試檢定，有酒精濃度超過規定標準者，處15,000元以上60,0
    00元以下罰鍰，並當場移置保管其車輛及吊扣其駕駛執照1
    年，道路交通安全規則第114條第2款及道路交通管理處罰條
    例第35條第1項第1款分別定有明文；次按94年12月14日修正
    前道路交通管理處罰條例第68條原規定：「汽車駕駛人，因
    違反本條例及道路交通安全規則之規定，受吊扣或吊銷駕駛
    執照處分時，吊扣或吊銷其持有各級車類之駕駛執照」，業
    經修正為：「汽車駕駛人，因違反本條例及道路交通安全規
    則之規定，受吊銷駕駛執照處分時，吊銷其持有各級車類之
    駕駛執照」，並由行政院於95年2 月27日以行政院院臺交字
    第0950082898號令發佈定自95年3月1日施行。考其修正理由
    乃因舊法將違法或違規駕駛人所持有各級車類之駕駛執照一
    併吊扣或吊銷失之苛酷，影響人民工作及生活甚鉅，故為上
    開修正。是依前開修正後道路交通管理處罰條例第68條規定
    ，受吊扣駕駛執照處分時，不再吊扣其持有各級車類之駕駛
    執照，僅於受吊銷駕駛執照處分時，始吊銷其持有各級車類
    之駕駛執照，而限縮原條文之適用範圍，是受吊扣駕駛執照
    處分即不在本條規定適用之列甚明；且道路交通管理處罰條
    例第35條第1項第1款前段既將汽車及駕駛執照併列，而不稱
    「吊扣其各級車類之駕駛執照」，解釋上當係指同一等級之
    汽車駕駛執照而言，不得任意擴張解釋。再酒醉駕車行為均
    製造法所不容許之風險，以風險製造之立場觀之，並不因駕
    駛車輛種類之不同，而有所差別。但從風險實現之觀點而言
    ，酒醉駕駛車類之不同，其對於交通安全衍生之實害結果也
    有所差異，如駕駛人駕駛低一級之車類違反本條例之規定時
    ，不論其所造成之實害結果，而一律吊扣駕駛人所持有之各
    類駕照，亦有違反相同事件相同處理，不同事件不同處理之
    平等原則，此亦有臺灣高等法院暨所屬法院97年法律座談會
    刑事類提案第40號研討結果意旨可資參照。
四、經查，本件受處分人前開受舉發之酒後駕車違規事實，有臺
    中縣警察局舉發違反道路交通管理事件通知單、交通部公路
    總局臺中區監理所豐原監理站裁決書各1 份附卷可稽，受處
    分人於聲明異議狀中亦坦認有上開酒後駕車經測定酒精濃度
    超過規定標準之違規行為，是其有道路交通管理處罰條例第
    35條第1項第1款之交通違規事實堪以認定。惟受處分人所領
    有者係聯結車職業駕駛執照，有卷附汽車駕照基本資料之記
    載可憑，而有關吊扣受處分人駕駛執照之部分，係預防將來
    再犯危險之管制罰，而有別於針對已發生違規事實科處罰鍰
    之行政秩序罰，屬行政罰法第26條第1 項但書所稱之「其他
    種類行政罰」，原處分機關固應依道路交通管理處罰條例第
    35條第1項第1款之規定予以裁處；受處分人之交通違規時間
    為99年5月22日凌晨0時20分許，原處分機關為本件裁決時，
    自應依修正後之道路交通管理處罰條例第68條規定裁處，始
    為適法。而本案受處分人本件酒後駕車違規係駕駛一般自用
    小客車，並非駕駛聯結車職業，有上開舉發通知單及裁決書
    附卷可憑，揆諸前揭說明，原處分機關為本件吊扣駕駛執照
    處分時，自不得再吊扣受處分人所持有各級車類之駕駛執照
    ，詎原處分機關仍吊扣受處分人各級車類駕駛執照（即其職
    業聯結車駕駛執照），顯已逾越修正後道路交通管理處罰條
    例第68條之規範意涵及範圍，於法即有未合，從而，本件聲
    明異議為有理由，應由本院將原裁決處分關於吊扣受處分人
    聯結車職業駕駛執照12個月之部分予以撤銷，並就前開撤銷
    部分，於主文第2 項改為諭知吊扣受處分人普通小型車駕駛
    執照12個月，方屬適法。至公路監理機關於實務上就取得高
    一級車類之駕駛資格者，係換發駕駛執照，並准其駕駛較低
    級車類之車輛，致持有高級車類駕駛執照之汽車駕駛人駕駛
    低級車種違規，而僅須吊扣低級車類駕駛執照時，產生技術
    層面之困難，惟此尚非原處分機關據以作為吊扣行為人各級
    車種駕駛執照之正當理由；原處分機關理應因應法令之變更
    ，設法精進行政執行之方式而為解決，斷不得以執行技術層
    面有所困難，即置法律之規定及人民之利益於不顧，逕為吊
    扣違規行為人所持有各級車種之駕駛執照，併此敘明。
五、據上論斷，應依道路交通管理處罰條例第87條第2 項、道路
    交通案件處理辦法第20條，裁定如主文。
中    華    民    國    99    年    9     月     6    日
                  交通法庭    法  官  林慧英
以上正本證明與原本無異。
如不服本裁定，應於收受送達後5日內向本院提出抗告狀。（應
附繕本）
                               書記官  廖碩薇
中    華    民    國    99    年    9     月     6    日

司法院資訊處製作；財團法人民間司法改革基金會備份。
